【裁判字號】    98,消債更,107
【裁判日期】    980213
【裁判案由】    聲請更生程序
【裁判全文】
臺灣高雄地方法院民事裁定           98年度消債更字第107號
聲  請  人  乙○○
上列當事人因消費者債務清理條例事件聲請更生，本院裁定如下
:
    主  文
聲請駁回。
聲請費用由聲請人負擔。
    理  由
一、聲請意旨略以：聲請人（原名陳佩琪）積欠新光銀行、台新
    銀行、台北富邦銀行、渣打銀行、中國信託銀行債務，合計
    新台幣（下同）859,298 元，有不能清償債務情事。聲請人
    在消費者債務清理條例（下稱消債條例）公布施行後，於民
    國97年5 月間向最大債權銀行即台新銀行申請前置協商，惟
    聲請人每月收入僅21,000元，於扣除房租及扶養自己與母親
    甲○○所需費用後，實無法負擔台新銀行所提出之還款方案
    ，經台新銀行於97年8 月5 日通知協商不成立，且聲請人無
    擔保或無優先權之債務總額未逾1,200 萬元，復未經法院裁
    定開始清算程序或宣告破產，爰依法聲請更生等語。
二、按債務人不能清償其債務或有不能清償之虞者，得依本條例
    所定更生或清算程序，清理其債務。消債條例第3 條固有明
    定，惟債務人如有固定收入，具備分期清償債務之能力，僅
    一時無法清償全部債務，即難謂債務人不能清償其債務。經
    查：
  (一)聲請人於97年5 月27日向台新銀行申請前置協商，經台新銀
    行提出分144 期，按年息3%計息，每月還款6,980 元之還款
    方案，惟聲請人於97年7 月30日表示無法接受上開還款方案
    ，經台新銀行於97年8 月5 日以聲請人未能接受顯足以負擔
    之還款方案為由，寄發前置協商不成立通知書乙情，有台新
    銀行98年2 月11日台新債協97法字第50353 號函附協商進度
    進行單、前置協商申請書、前置協商不成立通知書在卷為憑
    （見本院卷第85頁、第89頁、第22頁、第13頁），應認真實
    。
  (二)聲請人自95年8 月21日起受僱於熒茂光學股份有限公司（下
    稱熒茂公司），聲請人固於申請前置協商時，陳報其每月薪
    資收入為21,779元，惟依聲請人96年10月起至97年8 月之薪
    資單記載，聲請人自96年10月起至97年8 月止之應領薪資總
    額為245,869 元，相當於每月平均收入22,352元（元以下四
    捨五入），有勞工保險被保險人投保資料表、前置協商收入
    切結書、薪資單為憑（見本院卷第21頁、第32頁、第33至40
    頁），足認聲請人於申請前置協商時之平均每月收入為22,3
    52元。
  (三)聲請人主張每月為維持生活須支出之必要費用包含房租及扶
    養自己及母親甲○○所需費用云云。惟查：
  1.聲請人之父陳鴻輝、母甲○○育有成年子女3 人，甲○○出
    生於52年11月，其與陳鴻輝之婚姻狀態仍在持續中，其名下
    查無財產，亦無申報個人綜合所得稅資料，現與陳鴻輝同戶
    設籍於高雄縣永安鄉○○路5 巷6之1號，有卷附全戶戶籍資
    料查詢結果、財產資料清單查詢表、綜所稅所得資料查詢表
    可稽（見本院卷第91至95頁、第50頁、第51頁），是以甲○
    ○現年45歲，其名下雖無財產，惟其現與配偶陳鴻輝同戶設
    籍，尚難認其有何無法維持生活情事。聲請人陳稱甲○○因
    與丈夫分居，須受子女扶養，其每月支付甲○○扶養費3,00
    0 元云云（見本院卷第26頁），未據聲請人舉證以實其說，
    難予採信。聲請人主張應將每月扶養甲○○所支出之費用3,
    000 元列為生活必要費用，尚非可採。
  2.聲請人主張為維持自己生活，每月須支出房租8,000 元、油
    費1,500 元及餐食費4,000 元，合計13,500元乙節（見本院
    卷第6 頁），固經聲請人提出租約證明書1 紙為憑（見本院
    卷第84頁）。惟熒安公司之營業地址設於高雄縣永安鄉○○
    村○○○路17號，與聲請人之戶籍所在地高雄縣永安鄉○○
    村○○路5 巷6 之1 號位處同一鄉鎮（見本院卷第55頁、第
    18頁），聲請人名下復有車號YR－6728號自小客車1 部足為
    代步工具，有行車執照在卷可稽（見本院卷第48頁），足見
    聲請人之工作地點與其戶籍設籍地相近，且有交通工具可供
    通勤使用，並無為工作而須租屋居住之情狀存在，聲請人復
    未敘明有何另在高雄縣岡山鎮租屋居住之必要，倘聲請人係
    為自立始離家租屋，則聲請人於其財務狀況欠佳之情況下，
    既得選擇返回戶籍地居住，以減省房租開銷，自難認上開房
    租支出係屬必要費用。再參諸內政部公告97年度台灣省每人
    每月最低生活費用為9,829 元，本院認聲請人為維持自己生
    活每月所需必要費用應以前揭數額為上限，逾此範圍者，尚
    難認屬必要費用。是以聲請人每月為維持自己生活所須支出
    必要費用，應以9,829元為適當。
  (四)從而，聲請人於97年5 月間申請協商時之平均每月收入22,3
    52元，扣除其維持自己生活所須必要費用9,829 元後，尚有
    餘款12,523元可供運用，聲請人非無能力履行台新銀行所提
    出，按每月清償6,980 元之協商還款方案，自難認聲請人欠
    缺償債能力。聲請人主張其不能清償債務云云，未據其舉證
    以實其說，難予採信。
三、綜上所述，聲請人並無不能清償債務情事，揆諸首揭規定及
    說明，其聲請核與更生要件不符，應予駁回。
四、依消費者債務清理條例第8 條前段、第15條、民事訴訟法第
    95條、第78條，裁定如主文。
中    華    民    國    98    年    2     月    13    日
                  民事第五庭  法  官  賴文姍
以上正本係照原本作成
如不服本裁定，應於裁定送達後10日內，以書狀向本院提出抗告
，並繳納抗告費新臺幣1,000 元。
中    華    民    國    98    年    2     月    13    日
                              書記官  林秀珍


司法院資訊處製作；財團法人民間司法改革基金會備份。
